【裁判字號】    88,訴,1905
【裁判日期】    890315
【裁判案由】    偽造文書
【裁判全文】
臺灣臺中地方法院刑事判決                        八十八年度訴字第一九五號
    公  訴  人  臺灣臺中地方法院檢察署檢察官
    被      告  乙○○
右列被告因偽造文書等案件，經檢察官提起公訴（八十八年度偵字第一八九七八號）
，本院判決如左：
    主  文
乙○○連續行使偽造私文書，足以生損害於他人，處有期徒刑拾月，緩刑年。如附
表所示簽帳單上偽造之「甲○○」署押均沒收之。
    事  實
一、乙○○意圖為自己不法之所有，於民國八十八年一月初某日，在台中縣太平市○
    ○里○○○街（起訴書誤載為長億路）一巷五號住處，見其前夫之妹甲○○所有
    卡號0000000000000000號之中友百貨股份有限公司信用卡（下
    稱中友卡）一張，遺落在地上，竟將之據為己有，而侵占遺失物。隨即基於偽造
    文書及意圖為自己不法所有之概括犯意，連續於附表所示之時間，在台中市○○
    路○段一六九號中友百貨股份有限公司（下稱中友百貨公司），冒用甲○○之名
    義，持前開信用卡，至附表所示之商店刷卡消費，且均偽簽「甲○○」之署名於
    簽帳單上，並將該簽帳單持交中友百貨公司之售貨人員，致中友百貨公司之售貨
    人員誤認其為甲○○本人而允其消費，而詐得如附表所示之財物，價值共計新台
    幣（下同）五萬八千六百零六元，足以生損害於甲○○及中友百貨公司對該信用
    卡管理之正確性。嗣經甲○○發現報警後而查悉上情，中友百貨公司自此始知受
    騙。
二、案經台中縣警察局霧峰分局移送台灣台中地方法院檢察署檢察官偵查起訴。
    理  由
一、訊據被告乙○○對於右揭時、地侵占甲○○所有之信用卡後，旋即冒用甲○○之
    名義，持向中友百貨公司刷卡消費，詐得如附表所示之物之事實，均坦承不諱，
    並經告訴人甲○○於警訊中指訴綦詳，並有中友百貨公司簽帳單四張附卷可稽，
    足認被告上開之自白與事實相符。事證明確，被告之犯行，應堪認定。
二、被告乙○○連續冒用甲○○之名義，於附表所示之時地，持甲○○所有之中友卡
    ，至附表所示之商店刷卡消費，且均偽簽「甲○○」之署名於簽帳單上，並將該
    簽帳單持交中友百貨公司之售貨人員，致中友百貨公司之售貨人員誤認其為甲○
    ○本人而允其消費，而該中友卡係中友百貨公司審核甲○○之資料後，始發予甲
    ○○本人使用，被告竟冒用「甲○○」之名義使用該中友卡，自足以生損害於甲
    ○○及中友百貨公司對該信用卡管理之正確性。再查於刷卡之簽帳單上簽署姓名
    ，除表示已收受特約商店所交付之交易標的物或消費標的，並確認該筆消費之憑
    證，具有表示法律上權利義務關係之證明，故簽帳單性質上除與收據相同外，並
    且係信用卡發卡銀行據此向簽帳人收款之憑證，是應屬私文書。又以無付款意思
    而冒用他人信用卡，偽造原持卡人之筆跡於簽帳單上簽名（使用詐術），使特約
    商店陷於錯誤，誤以為行為人即是原持卡人，而交付給行為人一定之財物，此一
    過程，實與詐欺取財罪之構成要件相符合，即當特約商店因誤信冒用持卡人為真
    正持卡人，而交付一定之財物，此財物交付行為本身，使特約商店喪失持有，妨
    害到其使用財物本身之機能，即為損害，特約商店即是被害人，即使特約商店可
    從發卡銀行請求支付帳款，對其全體財產而言並無減少亦然。又按詐欺罪並不以
    被詐欺者與處分行為人同一為必要，只須被詐欺者處於有處分其財產之地位，而
    處分行為人有服從命令之義務，而為財產之處分，亦即財物之交付，仍受被詐欺
    者之意思支配；發卡銀行與特約商店間訂有契約，特約商店須依契約負有對持有
    發卡行所發之信用卡刷卡購物時，交付財物之義務，亦即特約商店須依發卡銀行
    之指示而交付財物，特約商店亦可依契約向發卡銀行請領價款，嗣持卡人雖未依
    約於限期內清償買賣價金，發卡銀行雖係被害人，惟刷卡者所詐得者仍係財物，
    並非利益。是核被告乙○○所為，係犯刑法第三百三十七條之侵占遺失物罪、刑
    法第二百十六條、第二百十條之行使偽造私文書罪及刑法第三百三十九條第一項
    之詐欺取財罪。其偽造署押後，用以偽造私文書，其偽造署押之行為係偽造私文
    書之部分行為；而其偽造私文書後進而行使，偽造之低度行為應為行使之高度行
    為所吸收，均不另論罪。又被告先後多次行使偽造私文書、多次詐欺取財之犯行
    ，時間緊接，觸犯構成要件相同之罪，顯係基於概括之犯意為之，均為連續犯，
    應各以一罪論，並加重其刑。而被告所犯上開三罪間，有方法與結果之牽連關係
    ，應從一重論以連續行使偽造私文書罪。爰審酌被告犯罪之動機、目的、手段、
    智識程度、詐欺所得之金額非鉅及犯罪後坦承犯行，態度良好等一切情狀，量處
    如主文所示之刑，以示懲儆。末查被告前未曾受有期徒刑以上刑之宣告，有本院
    被告全國前案紀錄表一份附卷可考，因一時貪慾致罹刑章，且被告所冒名之人係
    伊前夫之妹，所造成之危害尚非重大，經本次罪刑之宣告後，已知所警惕，而信
    無再犯之虞，本院認為前開對其宣告之刑，以暫不執行為適當，爰宣告緩刑三年
    ，以啟自新。
三、偽造如附表所示簽帳單上偽造之「甲○○」署押八枚，不問屬於犯人與否，應依
    刑法第二百十九條規定沒收之。又被告所持有之各該聯簽帳單，並未扣案，且被
    告供承業已丟棄，足認應已滅失而不存在，爰不另為沒收之宣告，併此敘明。
據上論斷，應依刑事訴訟法第二百九十九條第一項前段，刑法第五十六條、第三百二
十條第一項、第二百十六條、第二百十條、第三百三十九條第一項、第二百十九條、
第五十五條、第七十四條第一款，罰金罰鍰提高標準條例第一條前段，判決如主文。
中      華      民      國    八十九    年      三      月     十五     日
                            臺灣臺中地方法院刑事第四庭
                                   法  官   王  世  華
右正本證明與原本無異。
如不服本判決，應於判決送達後十日內向本院提出上訴狀，上訴於臺灣高等法院臺中
分院( 須附繕本 )。
                                   書記官
中    華    民    國      八十九      年       三      月     十五    日
附錄本案論罪科刑法條全文：
第三百二十條第一項
刑法第二百十六條
行使第二百十條至第二百十五條之文書者，依偽造、變造文書或登載不實事項或使登
載不實事項之規定處斷。
刑法第二百十條
偽造、變造私文書，足以生損害於公眾或他人者，處五年以下有期徒刑。
刑法第三百三十九條
意圖為自己或第三人不法之所有，以詐術使人將本人或第三人之物交付者，處五年以
下有期徒刑、拘役或科或併科一千元以下罰金。
以前項方法得財產上不法之利益或使第三人得之者亦同。
前二項之未遂犯罰之。
附表
編號    刷卡日期      特約商店名稱     品名及金額（新台幣）   備    註
一    八十八年一月  中友百貨股份有     金飾                一式二聯，偽造
      七日下午三時  限公司             一萬八千八百        「甲○○」署押
      二十分許                         零九元              押二枚。第一聯
                                                           業經被告丟棄。
二    八十八年一月    同右             金飾                     同右
      八日下午七時                     一萬五千四百六
      二十八分許                       十元
三    八十八年一月    同右             金飾                     同右
      十日下午八時                     一萬五千八百七
      四十三分許                       十元
四    八十八年一月    同右             金飾                     同右
      十一日下午九                     八千四百六十七
      時四十四分許                     元


司法院資訊處製作；財團法人民間司法改革基金會備份。
